臺灣高等法院高雄分院刑事判決　　　　　　　　九十三年度上訴字第五五號
　　上　訴　人
　　即　被　告　乙○○
　　指定辯護人　張　寧　律師
右上訴人因準強盜案件，不服臺灣屏東地方法院九十三年度訴字第五八號中華民國九
十三年四月三十日第一審判決（起訴案號：臺灣屏東地方法院檢察署九十二年度偵字
第六二二五號），本院判決如左：
    主  文
上訴駁回。
    事  實
一、乙○○與綽號「阿龍」之不詳姓名成年男子共同意圖為自己不法之所有，於民國
    九十二年十二月十七日上午十一時許，由「阿龍」駕駛未懸掛車牌之自用小貨車
    （該車原車牌號碼ＷＤ—三八二八號，為失竊之贓車，乙○○此部分所涉竊盜罪
    嫌，原審法院認為證據不足，惟與其另犯竊盜罪間有連續犯關係而不另為無罪之
    諭知確定在案）搭載乙○○，二人共同攜帶客觀上足供凶器使用之破壞剪三支及
    香蕉刀一支，前往屏東縣九如鄉○○路○○段一○七九之五地號（起訴書誤載為
    一○七號，警卷誤載為一○七二號）甲○○經營之椰子園，由綽號「阿龍」的男
    子以破壞剪剪斷甲○○所設置之安全設備即大門鐵絲網後，進入該椰子園竊取甲
    ○○所有之氣動機一具、砂輪機一具及放置在椰子園大門外之車斗門二片等物（
    價值合計約新臺幣五千元），將上開物品搬至上開自用小貨車後車斗上，乙○○
    則在車上把風，二人得手後正欲離去之際，遭甲○○發現，甲○○立即阻止，並
    稱：這些東西是我的，你們要把載去哪裡等語，乙○○心虛回稱：我們沒有偷東
    西云云，「阿龍」則立即登上該自小貨車後車斗內，甲○○見狀，乃以其身體阻
    擋在該自小貨車前，雙手並扶在該自小貨車之大車燈處，以阻止乙○○及「阿龍
    」離去，詎乙○○為防護贓物及脫免逮捕，竟獨自萌生準強盜之犯意，不顧甲○
    ○仍阻擋在車前，當場以駕駛自小貨車前進並持續加速之方式，對甲○○施以強
    暴，甲○○見狀立即跳到旁邊閃避，始未受傷，乙○○旋即駕車逃逸。嗣於同日
    下午六時許，在屏東縣九如鄉○○村○○街一五二之九號前空地，乙○○正欲駕
    駛該自小貨車時，為警當場查獲，並扣得置於該自小貨車上之破壞剪三支（起訴
    書誤載為破壞剪一支）及香蕉刀一支。
三、案經屏東縣警察局里港分局報告臺灣屏東地方法院檢察署檢察官偵查起訴。
    理  由
一、訊據上訴人即被告乙○○坦承於右揭時地在椰子園外竊取車斗門二片等情不諱，
    惟矢口否認有攜帶破壞剪三支及香蕉刀一支等物，並以破壞剪剪斷大門鐵絲網後
    進入該椰子園竊取氣動機一具、砂輪機一具，及為防護贓物及脫免逮捕，而當場
    施強暴之犯行，辯稱：我與「阿龍」在椰子園外搬了二個車斗門，我沒有用破壞
    剪剪斷鐵絲網進入椰子園竊取財物，我們要走的時候，椰子園的主人甲○○剛要
    進入椰子園，當時甲○○是站在車子的旁邊，並非車子前方，甲○○說我們二人
    偷東西，我因為害怕，就跳到駕駛座開車離開，我沒有駕車衝撞甲○○云云。惟
    查：
（一）被告與綽號「阿龍」之不詳姓名男子於上開時地竊取被害人甲○○所有財物之
      事實，已經被告坦白承認，被告雖以前揭情詞置辯，惟被告等人係以破壞剪剪
      斷被害人所設置之安全設備即大門鐵絲網後，進入椰子園竊取被害人所有之氣
      動機一具、砂輪機一具及放置在椰子園大門外之車斗門二片等情，迭據被害人
      於警詢、偵查及原審指訴綦詳，其於警詢中指稱：「我有加裝鐵絲網做圍牆，
      大門鐵絲網用二門鎖鎖住大門，我的大門鐵絲網被剪壞。」、「竊嫌是剪壞大
      門鐵絲網而進入行竊的」等語；復於偵查中指稱：鐵絲網破損是這次才被剪壞
      的等語；又於原審法院結證稱：砂輪機、氣動機、車斗門等物本來放在我的椰
      子園內，但被被告搬到車上，我在被告的車上有看到上開東西，椰子園四周圍
      有用鐵絲網圍住，大門有做二支柱子，是用鐵絲網當大門使用，並有做二個鎖
      ，大門的鐵絲網被人用鐵剪剪斷，鎖沒有被破壞等語甚明（見警卷第十五頁，
      偵字第六二二五號卷第十八、十九、二十一頁，原審卷第六十四至六十七頁）
      。此外，並有失竊現場位置圖及失竊現場照片附卷可稽（見原審卷第四十九至
      五十二頁）。又被告為警查獲時，在被告所駕駛之車牌號碼ＷＤ—三八二八號
      自小貨車上扣得破壞剪三支及香蕉刀一支，亦有屏東縣警察局里港分局扣押物
      品目錄表一份及照片二張附卷足憑（見警卷末）。綜上各情，足證被告與「阿
      龍」係攜帶扣案之破壞剪剪斷椰子園鐵絲網行竊，應可認定，被告所辯顯係卸
      責之詞，不足採信。另起訴書雖指稱：被告尚竊取被害人所有之大鐵鎚一支云
      云，惟被告否認竊取被害人之大鐵鎚一支，而被害人於原審則陳稱：我沒有看
      見被告駕駛之車牌號碼ＷＤ—三八二八號自小貨車上是否有我失竊之大鐵鎚等
      語，準此，並無積極證據證明被告有竊取大鐵鎚之犯行，此部分尚難遽予認定
      。
（二）被告於竊取被害人所有上開財物得手後，駕駛自小貨車欲離去之際，遭被害人
      發現，被告為防護贓物及脫免逮捕，當場以駕駛自小貨車前進並持續加速之方
      式，對被害人施以強暴等情，業據被害人於警偵詢及原審指陳：我當時到椰子
      園內做事情，發現被告的貨車已經倒車要離開，大門的鐵絲網已經被剪開但鎖
      仍掛在上面，我站在他們駕駛車子正前方右側，雙手摸著車大燈，當時在庭的
      被告就在車上，另外一個人在後面，我擋住他們說，這些東西是我的，你們要
      載去那裡，我當時有聽到被告說他並沒有偷東西，我伸出雙手擋住被告，被告
      開車漸漸往我移動，我慢慢往右邊退，後來車子加速，油門催得很猛，我趕緊
      跳開，才沒被撞到等語（見警卷第十五頁，偵字第六二二五號卷第十八、十九
      、二十一頁，原審卷第六十四至六十七頁）。被害人前後指述一致，且其與被
      告素不相識，又無怨隙，被竊財物價值不高，衡情應無設詞誣陷被告之必要，
      其指述應屬真實可信。被告辯稱：無開車衝撞被害人云云，應係卸責之詞，委
      無足採。
（三）綜上所述，被告所辯均無可信。本件事證明確，被告犯行洵堪認定。
二、按被告持以行竊所用之破壞剪及香蕉刀均係金屬材質，質地堅硬，如持以攻擊他
    人，足以傷害人之身體、生命，客觀上可供兇器使用。核被告持可供兇器使用之
    破壞剪及香蕉刀行竊犯得手，犯加重竊盜罪後，為防護贓物及脫免逮捕，當場對
    被害人施以強暴之行為，係犯刑法第三百二十九條、第三百三十條第一項之加重
    準強盜罪。起訴書認被告係犯刑法第三百二十九條之準強盜罪，雖有未洽，惟檢
    察官已於原審法院審理時到庭更正起訴法條為刑法第三百三十條（見原審卷第七
    十三頁），本院自無庸變更起訴法條。被告與綽號「阿龍」之不詳姓名男子間，
    就竊盜犯行，雖有犯意聯絡及行為分擔，為共同正犯關係；惟被告為防護贓物及
    脫免逮捕而當場對被害人實施強暴行為時，綽號「阿龍」之男子在被告所駕駛之
    自小貨車後車斗內，且事起倉促，按諸常情，「阿龍」就被告之準強盜犯行應無
    犯意聯絡及行為分擔，被告應係臨時單獨起意而為，與「阿龍」並無共犯關係。
    又被告駕車衝撞被害人之行為，並未造成被害人受傷，被告實施強暴行為之程度
    尚屬輕微，手段並非惡劣，且其竊得之財物價值非巨，若處以被告刑法第三百三
    十條第一項加重強盜罪最輕法定本刑七年有期徒刑，仍嫌過重，本件依被告犯罪
    之情狀，顯有情輕法重之情形，其犯罪情狀尚堪憫恕，爰依刑法第五十九條規定
    酌減其刑。
三、被告犯罪事證明確，原判決依據刑法第三百二十九條、第三百三十條第一項、第
    五十九規定，並審酌被告犯罪之動機、目的、手段尚非惡劣、所生危害之程度及
    犯罪後之態度等一切情狀，量處有期徒刑三年七月，並與被告另犯竊盜罪處有期
    徒刑三月部分定其應執行有期徒刑三年八月，復說明扣案之破壞剪三支及香蕉刀
    一支，雖為被告與共犯「阿龍」供前開竊盜犯行所用之物，惟被告否認為其或「
    阿龍」所有，亦無其他積極證據證明扣案之上開物品確為被告或「阿龍」所有，
    亦非違禁物，爰不諭知沒收。經核原判決認事用法均無違誤，量刑亦稱妥適，被
    告上訴意旨否認犯行並指摘原判決不當，為無理由，應予駁回。
四、原判決關於竊盜部分，業經被告撤回上訴，本院自不予論述。
據上論斷，應依刑事訴訟法第三百六十八條，判決如主文。
本案經檢察官周章欽到庭執行職務。
中    華    民    國      九十三      年      九      月       九       日
                              臺灣高等法院高雄分院刑事第六庭
                                  審判長法官  王憲義
                                        法官  張盛喜
                                        法官  范惠瑩
右正本證明與原本無異。
如不服本判決應於收受本判決後十日內向本院提出上訴書狀，其未述上訴理由者，
並得於提起上訴後十日內向本院補提理由書狀（均須按他造當事人之人數附繕本)「
切勿逕送上級法院」。
                                      書記官  呂明燕
中    華    民    國      九十三      年      九      月        十      日
附錄本案論罪科刑法條全文：
刑法第三百二十條第一項
  意圖為自己或第三人不法之所有，而竊取他人之動產者，為竊盜罪，處五年以下有
  期徒刑、拘役或五百元以下罰金。
刑法第三百二十九條：
  竊盜或搶奪，因防護贓物、脫免逮捕或湮滅罪證而當場施以強暴、脅迫者、以強盜
  論。
刑法第三百三十條第一項
  犯強盜罪而有第三百二十一條第一項各款情形之一者，處七年以上有期徒刑。
